【裁判字號】    98,聲再,56
【裁判日期】    980326
【裁判案由】    聲請再審
【裁判全文】
臺灣高等法院臺中分院刑事裁定          98年度聲再字第56號
再審聲請人
即受判決人  甲○
上列聲請人因偽造文書案件，對於本院 96年度重上更(一)字第141
號，中華民國 97年5月21日第二審確定判決（第三審判決：最高
法院97年度台上字第4889號；第一審判決：臺灣南投地方法院92
年度訴字第 192號；起訴案號：臺灣南投地方法院檢察署91年度
偵字第1161號），聲請再審，本院裁定如下：
    主  文
再審之聲請駁回。
    理  由
一、聲請再審意旨略以：原判決第26頁所載「惟葉敦仁至 86年5
    月20日，仍不知道有貸款7190萬元之事，已見前述，證人林
    學書應該未與葉敦仁接觸，而是在兩家素有交情之情況下，
    相信甲○之說詞，且因證件齊備而代為辦理相關手續，證人
    林學書應屬不知偽造之情者，前開所證係迴護被告之詞，不
    足採信。」容有誤會。蓋查：(一)依卷附台中商業銀行竹山分
    行函『二、本單位貸款戶千民醫院於85年12月20日貸款餘額
    為 29,772,267元（帳號00－00000），... 此兩筆貸款皆轉
    入千民醫院於本單位之帳號000000000000』可知原判決認定
    聲請人貸款7190萬元顯然錯誤，聲請人於85年12月20日僅貸
    款 2,000多萬元而已。(二)彰化商業銀行竹山分行函載明『主
    旨：貴署囑查之本行客戶葉敦仁 ( Ｚ000000000)，申貸金為
    2,000萬元，款項撥至蔡友文帳戶，該筆貸款於84年8月變更
    借款人千民醫院，申貸金2,900萬元，於85年9月還清貸款，
    亦塗銷抵押權。』，可知聲請人從未如原判決所認之抵押貸
    款7,190萬元，且85年8月22日之抵押貸款是因中小企銀貸款
    利息比彰化商銀低，故以借新還舊的方式還清貸款，被告並
    無偽造文書之動機及目的自明。(三)原判決以卷附告訴人提出
    之「 86年5月20日錄音帶譯文內容為三姑媽建議之分配方法
    ，葉敦仁：2千。三姑媽：那邊貸款多少？葉敦仁：2千萬。
    三姑媽：醫院才貸款兩千喔！那醫院貸款 2千就是不能再增
    加了，因為貸款2千萬，如再增加就那...。三姑媽：醫院這
    裡貸款 2千萬。甲○：不只啦！那就...，我也不...。」及
    「卷附告訴人提出85年3月3日」錄音譯文「... 姑姑：四百
    萬阿！葉怡君：像利息她叫媽替他付，我也沒向媽拿錢，像
    醫院有貸款，一個月利息多少，我們也一起去付，也不計較
    ，看他這樣子我們也不知道怎麼做。姑姑：現在你們這家醫
    院到底貸款多少？葉怡君：兩千多萬。姑姑：二千多少？葉
    怡君：正確數自我也不知道。... 」認定「葉敦仁至 86年5
    月20日，仍不知有貸款 7,190萬元... 」並認為聲請人偽造
    文書論罪科刑依據，聲請人確係冤情，為此聲請再審等語。
二、按有罪之判決確定後，有左列情形之一者，為受判決人之利
    益，得聲請再審︰一、原判決所憑之證物已證明其為偽造或
    變造者。二、原判決所憑之證言、鑑定或通譯已證明其為虛
    偽者。三、受有罪判決之人，已證明其係被誣告者。四、原
    判決所憑之通常法院或特別法院之裁判已經確定裁判變更者
    。五、參與原判決或前審判決或判決前所行調查之法官，或
    參與偵查或起訴之檢察官，因該案件犯職務上之罪已經證明
    者，或因該案件違法失職已受懲戒處分，足以影響原判決者
    。六、因發現確實之新證據，足認受有罪判決之人應受無罪
    、免訴、免刑或輕於原判決所認罪名之判決者。刑事訴訟法
    第 420條第 1項定有明文。又所謂發現確實之新證據，係指
    該證據於事實審法院判決前已經存在，為法院、當事人所不
    知，不及調查斟酌，至其後始行發現，且就證據本身形式上
    觀察，固不以絕對不須經過調查程序為條件，但必須顯然可
    認為足以動搖原有罪確定判決，而為受判決人無罪、免訴、
    免刑或輕於原判決所認罪名之判決者為限。此受理聲請再審
    之最後事實審法院，應就聲請再審理由之所謂「新證據」，
    是否具備事實審判決前已經存在，為法院、當事人所不知，
    事後方行發現之「嶄新性」，及顯然可認足以動搖原有罪確
    定判決，應為無罪、免訴、免刑或輕於原判決罪名之「顯然
    性」二要件，加以審查，為判斷應否准予開始再審之準據。
三、經查，聲請人於上揭聲請意旨所提出之三項證據，雖於原審
    法院判決前皆已存在，但均非「法院、當事人所不知，不及
    調查斟酌，至其後始行發現」者，缺乏上述新證據之嶄新性
    要件，此由該三項證據均已附於卷內即可得知。再依上開證
    據本身形式上觀察，倘若所證之事屬實，亦僅能證明聲請人
    所貸之金額非 7,190萬元，仍不足以證明聲請人無連續行使
    偽造私文書等事實，故不具動搖原有罪確定判決之顯然性。
    因此本件再審聲請人所為再審聲請，並不符合刑事訴訟法第
    420 條第1項第6款發現確實之新證據，可認為確實足以動搖
    原確定判決之情形，是其所為再審之聲請，尚屬無據，自應
    駁回其再審之聲請。
四、據上論斷，爰依刑事訴訟法法第 434條第 1項，裁定如主文。
中    華    民    國    98    年    3     月    26    日
            刑事第八庭  審判長法  官  羅  得  村
                              法  官  劉  榮  服
                              法  官  張  靜  琪
上列正本證明與原本無異。
如不服本裁定，得於收受送達5日內向本院提出抗告書狀 (須附
繕本)。
                              書記官  陳  俞  豪
中    華    民    國    98    年    3     月    26    日


司法院資訊處製作；財團法人民間司法改革基金會備份。
